【裁判字號】    89,親,77
【裁判日期】    890918
【裁判案由】    確認親子關係存在等
【裁判全文】
臺灣高雄地方法院民事判決  八十九年度親字第七七號
    原      告  丙○○
    訴訟代理人  邱明政律師
    複  代理人  宋明政律師
    被      告  高雄市榮民服務處  設高雄市前金區○○○路五二號
    法定代理人  乙○○        .
    訴訟代理人  甲○○        .
右當事人間確認親子關係存在事件，本院判決如左：
    主    文
確認原告對被繼承人羅福生（民國十五年八月八日生、民國八十九年三月二十日死亡
）之遺產繼承權存在。
訴訟費用由被告負擔。
    事    實
甲、原告方面：
一、聲明：如主文所示。
二、陳述：
（一）按確認法律關係之訴，非原告有即受確認判決之法律上之利益者，不得提起，
      民事訴訟法第二百四十七條第一項定有明文。而所謂即受確認判決之法律上利
      益，係指因法律關係之存否不明，置原告在私法上之地位有受侵害之危險，而
      此項危險得以對於被告之確認判決除去之者而言，故確認法律關係成立或不成
      立之訴，茍具備前開要件，即得謂有即受確認判決之法律上利益，最高法院四
      十二年台上字第一０三一號判例參照。本件原告之生父為已故之羅福生，為認
      祖歸宗使身分關係明確，辦理戶籍登記並處理羅福生之後事及遺產繼承等事項
      ，有提起本件確認訴訟之法律上利益，且被告機關亦要求原告須取得法院判決
      始能配合辦理對羅福生繼承等事宜。
（二）原告之生母賈林杏，於民國四十五年間與賈金生結婚後，婚姻僅維持七個月之
      共同婚姻生活，賈金生即離家出走，近五年間音訊全無，其後於五十年間迄今
      始斷續有短暫回家，其時生母家計無以為繼，幸賴當時賈金生之軍中袍澤羅福
      生之接濟照料，生母之生活勉可維持，二人情愫漸生，進而珠胎暗結，生母並
      於四十八年五月二十五日生下原告，原告母子之生活端賴羅福生之照料，惟生
      母與賈金生之婚姻關係尚存在，故使原告認羅福生為義父，多方隱瞞原告生父
      之事實，俟羅福生不幸於八十九年三月二十日往生，生母始將上情告知原告。
（三）原告為求確認與羅福生之親子血緣關係，前於八十九年四月一日聲請本院保全
      證據，並經法務部調查局協助進行鑑定，鑑定結果認羅福生應為原告之生父無
      誤，嗣經本院確認原告與賈金生之親子關係不存在，基上，本件原告為羅福生
      之子，且為唯一之法定繼承人，被告機關要求原告須取得法院確認判決為據，
      始能確定並配合辦理遺產繼承及移交事宜，是提起本訴。
三、證據：提出陳情書、本院八十九年度聲字第四六三號民事裁定、八十九年度親字
    第四十六號民事判決、戶籍謄本各一份為證。
乙、被告方面：
一、聲明：駁回原告之訴。
二、陳述：本件被繼承人羅福生為大陸來台老兵，在台無親屬，而因台灣地區與大陸
    地區人民關係條例之規定，被告為在台老兵之遺產管理人，在無法確認原告為羅
    福生之繼承人前，無法交付遺產。本件目前除原告外，尚無人聲明繼承，而一般
    對於台灣地區有繼承人之案件，如未有大陸人士聲明繼承，則均依法院判決將遺
    產全部交付台灣地區之繼承人。
三、證據：提出死亡榮民個人資料卡、亡故榮民遺物清點清冊各一份為證。
丙、本院依職權調閱本院八十九年度親字第四六號卷宗。
    理    由
一、按確認法律關係成立或不成立之訴，非原告有即受確認判決之法律上利益，不得
    提起之，民事訴訟法第二百四十七條第一項前段定有明文。所謂即受確認判決之
    法律上利益，係指法律關係之存否不明確，致原告在私法上之地位有受侵害之危
    險，而此項危險得以對於被告之確認判決除去之者。次按親子身分關係之是否存
    在，對於第三人之權利義務有所影響時，自應准許第三人提起確認親子關係是否
    存在之訴，以除去其私法上地位不安之狀態，不因該子女之父母是否死亡而受影
    響，最高法院二十七年度上字第三一六號判例、八十六年度台上字第二二三六號
    判決足參。本件原告主張其與戶籍上所登載之父賈金生間之親子關係，業經本院
    八十九年度親字第四六號判決確認其間之親子關係不存在，而其生父羅福生又已
    於八十九年三月二十日逝世等事實，有死亡榮民個人資料卡一份足憑，並經本院
    調取本院八十九年度親字第四六號卷宗查閱屬實。又被告為被繼承人羅福生之遺
    產管理人，而依被告所述，在未確認原告與羅福生間之親子關係前，並無法交付
    遺產予原告等語，從而，在未確認原告與被繼承人羅福生之親子關係是否存在之
    前，原告之繼承人之地位既有受侵害之危險，而該危險又得依確認之訴除去，因
    此，羅福生雖已死亡，惟被告為羅福生之遺產管理人，故認原告對於被告提起確
    認其與被繼承人羅福生之遺產有繼承權之訴，即為有受確認判決之法律上利益，
    先予敘明。
二、本件原告起訴主張其雖係生母賈林杏與賈金生於婚姻關係存續中所生子女，惟原
    告並非賈林杏自賈金生受胎所生之子，而是與羅福生所生，且原告自出生後即端
    賴羅福生照料，惟羅福生已於八十九年三月二十日逝世，而被告則為其遺產管理
    人之事實，已據其戶籍謄本為證，並為被告所不爭執，且經訴外人賈金生於本院
    八十九年度親字第四六號確認親子關係不存在之訴中自陳原告確非賈林杏自伊受
    胎所生，另經原告向本院聲請保全羅福生遺體，並採集親子關係鑑定所需之證據
    ，送請法務部調查局鑑定結果，認原告與羅福生二者間有可能存在一親等直系血
    親關係之機率為百分之九十九以上，此有本院八十九年度聲字第四六三號民事裁
    定、法務部調查局（八九）陸（四）字第八九一二九七四九號鑑定通知書附於本
    院八十九年度親字第四六號卷可憑，是原告此部份之主張，自堪信為真實。
三、按非婚生子女經生父認領者，視為婚生子女，其經生父撫育者，視為認領；遺產
    繼承人，除配偶外，依左列順序定之，直系血親卑親屬。民法第一千零六十五條
    第一項、第一千一百三十八條第一款分別定有明文。本件原告與已故之羅福生間
    既無法否定其具有親子關係，而原告自出生後又均賴被繼承人羅福生照料，是依
    前揭規定，原告即為被繼承人羅福生之法定繼承人，故原告訴請確認其對被繼承
    人羅福生之遺產有繼承權存在，洵屬有理，應予准許。
四、據上論結：本件原告之訴為有理由，爰依民事訴訟法第七十八條，判決如主文。
中      華      民      國    八十九    年      九      月      十八    日
                              臺灣高雄地方法院民事第六庭
~B法      官  楊國祥
右正本證明與原本無異。
如不服本判決，應於送達後廿日內，向本院提出上訴狀。
中      華      民      國    八十九    年      九      月      十八      日
~B法院書記官  周祺雯


司法院資訊處製作；財團法人民間司法改革基金會備份。
